【裁判字號】    95,台上,2000
【裁判日期】    950419
【裁判案由】    偽造文書
【裁判全文】
最高法院刑事判決            九十五年度台上字第二０００號
    上  訴  人  甲○○原名阮.
上列上訴人因偽造文書案件，不服台灣高等法院中華民國九十二
年八月二十日第二審判決（九十二年度上訴字第一五九０號，起
訴案號：台灣台北地方法院檢察署八十九年度偵字第一五八八０
號），提起上訴，本院判決如下：
    主  文
上訴駁回。
    理  由
按刑事訴訟法第三百七十七條規定，上訴於第三審法院，非以判
決違背法令為理由，不得為之。是提起第三審上訴，應以原判決
違背法令為理由，係屬法定要件。如果上訴理由狀並未依據卷內
訴訟資料，具體指摘原判決不適用何種法則或如何適用不當，或
所指摘原判決違法情事，顯與法律規定得為第三審上訴理由之違
法情形，不相適合時，均應認其上訴為違背法律上之程式，予以
駁回。本件原審經審理結果，認為上訴人甲○○（原名阮素珍，
民國九十一年四月二十六日更名）行使偽造私文書犯行明確，第
一審判決依牽連犯從一重論處上訴人共同連續行使偽造私文書，
足以生損害於他人罪刑，為無不合，予以維持，駁回上訴人在第
二審之上訴，已詳敘其調查、取捨證據之結果及憑以認定犯罪事
實之心證理由。並就上訴人否認之供詞及其所辯各語認非可採，
予以論述。就形式上觀察，原判決要無採證認事違背經驗法則、
論理法則或理由不備等違背法令之情形。上訴人於八十九年六月
二十日、同年八月二日及十五日，先後持本名不詳，已成年之「
張先生」所交付，已經變造之丙○○身分證影本，冒用廖女名義
，至台北市○○○○路六一０號全虹通信廣場大直店、同市○○
路○段三二三巷三０號精傑科技有限公司，申辦和信電訊股份有
限公司及遠傳電信股份有限公司之行動電話門號等情，迭經丙○
○於第一審調查時指訴無訛，並經證人黃梓勳、洪慶雲於第一審
調查時到庭結證屬實，而各該行動電話申請書上申請人簽章欄內
之「丙○○」簽名與上訴人當庭書寫字跡，經第一審囑託憲兵學
校鑑定結果，復認二者筆跡之書寫個性、慣性、特徵、筆劃關聯
及組織方式均相同，則上訴人與「張先生」二人未經丙○○同意
、授權，而以廖女名義，書立申請書，申請行動電話，自足生損
害於上開電信（訊）公司及丙○○，原判決認所為係牽連犯行使
偽造特種文書及行使偽造私文書二罪名，而從重依後者論處其罪
刑，要無不合，此與民法關於表見代理及委任契約之規定無涉。
又上訴人於八十九年八月八日持偽造之丙○○身分證（其上有偽
造之內政部公印文）、印章，前往台北市○○○路○段八十三號
二樓中國信託商業銀行城中分行，向該行行員張婷翔辦理丙○○
於該分行0000000000000帳號存摺印鑑掛失、更換
事宜，而冒廖女名義填寫「存單、存摺、印鑑掛失止付、更換印
鑑暨更換戶名申請書」及印鑑卡，在其上偽簽廖女簽名及蓋用偽
造之「丙○○」印章等情，已經上訴人坦認不諱，並經證人張婷
翔證述屬實，且有上開申請書、印鑑卡存卷足稽。則上訴人此部
分行使偽造特種文書、偽造公印文及行使偽造私文書犯行，亦屬
明確，至丙○○於上開銀行之帳號究竟如何而來？係上訴人所告
知，或由銀行行員代為查知？均於上訴人此部分犯行之成立不生
影響，是原判決對此未加說明，應無理由不備之違法可言。上訴
人雖於九十二年八月六日向原審具狀聲請選任非律師之乙○○為
其辯護人，然依其上所蓋原審法院收發室收文章及書記官職戳所
載，該聲請狀係於當日上午十一時遞狀，至翌（七）日始分由承
辦書記官收受。而原審係於九十二年八月六日上午十時二十分進
行審判程序，審判長於訊問上訴人前且曾依法告以得選任辯護人
，上訴人其時並未有選任非律師為辯護人之表示，則原審對於上
訴人於審判期日稍後始向原審法院投遞之上開聲請狀，未及審酌
、處理，尚難指有何違法。是上訴意旨以上情指摘原判決違背法
令，核與法律規定得為第三審上訴理由之違法情形，不相適合。
而依原審審判筆錄之記載，審判長於訊問上訴人之前，已依刑事
訴訟法第九十五條規定，告以該條所列四款事項，包括所涉犯所
有罪名、得保持緘默，無須違背自己意思為陳述、得選任辯護人
及得請求調查有利之證據。且原審於該審理期日調查證據程序，
亦已將行動電話服務申請書、上開憲兵學校文書檢驗鑑定書、「
存單、存摺、印鑑掛失止付、更換印鑑暨更換戶名申請書」、印
鑑卡及內政部警政署刑事警察局鑑驗通知書等物證、書證提示予
上訴人閱覽，使為辨認。是上訴意旨指原審於審判期日未依刑事
訴訟法第九十五條規定，告以該條所列事項及未提示證物令上訴
人辨認云云，均係未依卷證資料而為指摘，亦不能認係適法之第
三審上訴理由。依上揭說明，其上訴違背法律上之程式，應予駁
回。原判決認上訴人牽連犯刑法第二百十六條、第二百十二條行
使偽造特種文書罪部分，核屬刑事訴訟法第三百七十六條第一款
所規定不得上訴第三審之罪，其牽連之重罪（行使偽造私文書罪
及偽造公印罪）上訴既不合法，無從為實體之判決，則此輕罪部
分亦無從適用審判不可分之原則，併為實體上審判，亦應從程序
上予以駁回。
據上論結，應依刑事訴訟法第三百九十五條前段，判決如主文。
中    華    民    國  九十五  年    四    月   十九   日
                      最高法院刑事第八庭
                          審判長法官  張  淳  淙
                                法官  張  春  福
                                法官  呂  丹  玉
                                法官  洪  昌  宏
                                法官  蔡  彩  貞
      本件正本證明與原本無異
                                      書  記  官
中    華    民    國  九十五  年    四    月  二十六  日
                                                      Y


司法院資訊處製作；財團法人民間司法改革基金會備份。
